臺灣高等法院花蓮分院刑事判決　　　　 95年度上訴字第278號
上訴人即被告　己○○
選任　辯護人　吳明益律師
上列被告因詐欺等案件，不服臺灣花蓮地方法院95年度訴字第25
9號中華民國95年9月4日第一審判決 (起訴案號：臺灣花蓮地方
法院檢察署95年度偵字第2591號、第2713號、第2297號、第3428
號，及移送併案審理之95年度偵字第3580號），本院判決如下：
    主  文
原判決撤銷。
己○○連續意圖為自己不法之所有，以詐術使人將本人之物交付
，處有期徒刑捌月，緩刑伍年，並應向附表所列被害人分期支付
如附表所示之金額。
    事  實
一己○○明知將金融機構帳戶販賣予他人使用，可能因此供他人
  作為不法犯罪工具之用，並得預見可能因而幫助他人詐欺取財
  等不法犯行，仍不違背其本意，基於幫助他人犯詐欺取財罪之
  概括犯意，於民國95年2月間，在花蓮縣花蓮市區，將自己於
  附件編號1至3開立之帳戶存摺及提款卡，以每本新台幣（下同
  ）2000元之代價，在花蓮縣花蓮市○○路附近，販售予孫秉持
  （孫秉持部分業經臺灣花蓮地方法院檢察署檢察官偵查後另案
  起訴）。且基於意圖為自己不法所有之概括犯意，於95年2月
  間，在花蓮地區，向馬小萍、蘇秀雲及黃仲靖等人佯稱可代辦
  銀行信用貸款，但須先交付其等之存摺及提款卡，致馬小萍等
  人陷於錯誤，分別交付其等於花蓮市國安郵局（馬小萍部分；
  即附件編號5所示之帳戶）、中國信託花蓮分行（蘇秀雲部分
  ，即附件編號6）及中國信託花蓮分行、合作金庫不詳帳號（
  黃仲靖部分）之存摺及提款卡各1本，己○○遂於94年2月間，
  於花蓮市○○路附近，將馬小萍、蘇秀雲之存摺及提款卡交付
  孫秉持，再於數日後，於花蓮火車站附近，將黃仲靖之存摺及
  提款卡交付孫秉持，共計得款約5、6千元。孫秉持收受上開存
  摺後，將上開存摺交付予黎國華，再由黎國華轉交予姓名年籍
  不詳之人，各該取得上開帳戶之人遂基於詐欺之犯意，先後於
  附件所示之時間向乙○○等人詐騙金額（詳細之時間、被害人
  、詐騙金額、詐騙方式及匯入帳戶詳見附件）。
二案經被害人辛○○訴由台北市政府警察局文山第一分局移送臺
  灣花蓮地方法院檢察署及被害人甲○○訴由台中縣警察局清水
  分局報告、被害人戊○○訴由臺灣臺中地方法院檢察署呈請臺
  灣高等法院檢察署令准移轉臺灣花蓮地方法院檢察署檢察官偵
  查起訴及移送併辦。
    理  由
一上揭事實，業據被告己○○於原審法院及本院審理中坦承不諱
  ，核與證人孫秉持於警詢、偵查中及原審法院審理中證述之收
  購帳戶情節相符，且有告訴人辛○○、戊○○、甲○○、被害
  人乙○○、丁○○、庚○○於警詢中、黃仲靖於警詢及偵查中
  之證述在卷為憑，並有匯款單2紙、交易明細表1份、合作金庫
  花蓮分行95年1月16日合金花總字第09500000047號函暨開戶及
  交易明細資料各1份、郵政國內匯款執據2份、花蓮郵局95年3
  月23日行字第0955090066號函暨開戶及交易明細資料各1份、
  中國信託客戶交易明細表4紙、中國信託銀行95年3月15日中信
  銀集作000000000080號函暨開戶及交易明細資料各1份、中國
  信託銀行95年5月16日中信銀集作000000000038號函函暨開戶
  及交易明細資料各1份、中國信託商業銀行存入憑證2紙附卷可
  稽，被告前開自白與事實相符，應堪採信。本案事證明確，被
  告犯行堪以認定，應予依法論科。
二核被告所為，係犯刑法第339條第1項之詐欺取財罪，及刑法第
  30條第1項、第339條第1項之幫助詐欺取財罪。公訴人雖認被
  告與孫秉持及其他犯罪集團之成員間就幫助詐欺取財犯行部分
  為共同正犯，然按「刑法第28條之共同正犯，係指2人以上共
  同實施犯罪之行為者而言。幫助他人犯罪，並非實施正犯，在
  事實上雖有2人以上共同幫助他人犯罪，要亦各負其幫助犯之
  責任，仍無適用該條之餘地，」最高法院82年度台上字第6084
  號判決可資參照，本案被告雖與孫秉持等人共同幫助他人犯詐
  欺取財罪，應各負幫助之責任，自無共同正犯之適用，公訴人
  上開認定，容有誤會。另公訴人雖認被告所犯為刑法第30 條
  第1項、第340條之幫助常業詐欺取財罪，然查被告提供帳戶予
  孫秉持，於主觀上雖能預見該帳戶資料將供人作為詐欺工具用
  途，尚無法進而判斷收取系爭帳戶之人是否平日即係以詐欺為
  業，況本案6名被害人遭詐騙之手法各不相同，是否為同一詐
  騙集團所為亦有疑問，公訴人復未舉證證明被告主觀上知悉收
  取系爭帳戶之人有以詐欺為常業之犯意，依罪疑惟輕之法理，
  應認被告僅有幫助詐欺之犯意，公訴人以上開罪嫌起訴被告即
  有未洽，惟其起訴之基本事實同一，本院自應變更起訴法條，
  附此敘明。又被告所為數次交付存摺之幫助詐欺犯行及數次詐
  取他人存摺之犯行，時間緊接，所犯罪名相同，顯係各出於概
  括之犯意為之，均為連續犯，爰依修正前刑法第56條之規定分
  別以連續幫助詐欺取財罪及連續詐欺取財罪處斷，並均加重其
  刑。（現行刑法廢除原刑法第56條連續犯之規定而改採一罪一
  罰，比較新舊法之結果，以適用原刑法第56條之規定為有利於
  被告。）被告所犯上開2罪間，有方法目的之牽連關係，為牽
  連犯，應從一較重之連續詐欺取財罪處斷。起訴書雖認被告亦
  詐騙廖秀霞、鄺明仁、莊瑞珍、林俊傑、葉佐信、常愛華、林
  嘉麟等人之存摺後交付孫秉持，然此部分除被告於警詢及偵查
  中之自白外，查無其他證據足資佐證，公訴人亦於原審審理中
  限縮此部分之起訴事實，此部分不能證明被告犯罪，惟公訴意
  旨認與前揭論罪部分為裁判上一罪之關係，爰不另為無罪之諭
  知，附此敘明。本件原審論處被告罪刑，固非無見，惟查刑法
  第30條、第55條雖於被告行為後經修正公布，惟該法條之修正
  僅使實務見解明文化，並無新舊法比較問題，應適用裁判時之
  新法（見最高法院95年刑議字第6號決議)，原審適用舊法裁判
  ，經核尚有未當，被告上訴雖未指摘及此，惟原判決既有上開
  違誤，自仍應由本院撤銷改判。另移送併案審理部分與本案為
  同一事件，本院自應併予審理。爰審酌被告素行尚佳，並無前
  科記錄，有臺灣高等法院被告前案紀錄表1份在卷可稽，其提
  供人頭帳戶供人作為詐欺工具，不僅使詐欺正犯詐得財物，更
  使被害人因此受損而求助無門、其犯罪之手段、方法，及被告
  犯罪後坦承犯行之態度等一切情狀，量處如主文所示之刑。次
  查本件被告犯罪所得固然不多，惟其犯後已與多數被害人達成
  民事上之和解表示願意賠償被害人所受一切損害（分期給付）
  ，此有和解書在卷可稽，足見其犯後已知所悔悟而無再犯之虞
  ，且被告若因本案入監服刑，勢將難以履行其和解條件，本院
  因認所宣告之刑以暫不執行為適當，並宣告緩刑5年，以啟自
  新，並依法命被告賠償被害人支付如附表所示被害人遭騙之金
  額。被告若未依附表所示時間履行其負擔，被害人得聲請檢察
  官依法聲請撤銷其緩刑之宣告，附此敘明。
據上論斷，應依刑事訴訟法第369條第1項前段、第299條第1項前
段、第300條，刑法第2條第1項前段、第339條第1項、刑法第30
條第1項、第2項、第55條、第74條第1項第1款、第2項第3款，修
正前刑法第56條，罰金罰鍰提高標準條例第1條前段，判決如主
文。
本案經檢察官丙○○到庭執行職務。
中　　華　　民　　國　　96　　年　1　　月　　25　　日
                  刑事庭審判長法  官  謝志揚
                              法  官  湯文章
                              法  官  蔣有木
以上正本證明與原本無異。
如不服本判決，應於送達後10日內，向本院提出上訴狀。其未敘
述理由者，並應於提出上訴狀後10日內向本院補提理由狀（須附
繕本）。
                              書記官  劉夢蕾
中　　華　　民　　國　　96　　年　　1　　月　　25　　日
附表：應給付被害人之金額及給付期限    單位：新台幣（元）
┌────┬───┬───┬───┬───┬───┬───┐
│        │辛○○│甲○○│丁○○│庚○○│乙○○│戊○○│
├────┼───┼───┼───┼───┼───┼───┤
│96年2月 │      │      │      │      │15000 │ 2000 │
├────┼───┼───┼───┼───┼───┼───┤
│96年3月 │10000 │ 2000 │10000 │10000 │      │      │
├────┼───┼───┼───┼───┼───┼───┤
│96年4月 │10000 │      │10000 │10000 │      │      │
├────┼───┼───┼───┼───┼───┼───┤
│96年5月 │ 6000 │      │10000 │10000 │      │      │
├────┼───┼───┼───┼───┼───┼───┤
│96年6月 │      │      │10000 │10000 │      │      │
├────┼───┼───┼───┼───┼───┼───┤
│96年7月 │      │      │12800 │10000 │      │      │
├────┼───┼───┼───┼───┼───┼───┤
│96年8月 │      │      │      │10000 │      │      │
├────┼───┼───┼───┼───┼───┼───┤
│96年9月 │      │      │      │10000 │      │      │
├────┼───┼───┼───┼───┼───┼───┤
│96年10月│      │      │      │10000 │      │      │
├────┼───┼───┼───┼───┼───┼───┤
│96年11月│      │      │      │16000 │      │      │
├────┼───┼───┼───┼───┼───┼───┤
│附註    │已和解│已和解│已和解│已和解│未和解│未和解│
└────┴───┴───┴───┴───┴───┴───┘
附件
┌──┬─────┬───┬────┬───┬─────┐
│編號│詐騙事由  │被害人│時間    │金額（│匯入帳戶  │
│    │          │      │        │新臺幣│          │
│    │          │      │        │／元）│          │
├──┼─────┼───┼────┼───┼─────┤
│1   │抽中2獎應 │乙○○│95.02.13│15,000│郵局      │
│    │繳稅金    │      │        │      │（己○○）│
│    │          │      │        │      │0000000000│
│    │          │      │        │      │047900號  │
├──┼─────┼───┼────┼───┼─────┤
│2   │援交      │辛○○│95.02.07│26,000│中國信託  │
│    │          │      │        │      │（己○○）│
│    │          │      │        │      │000000000 │
│    │          │      │        │      │808號     │
├──┼─────┼───┼────┼───┼─────┤
│3   │網路上標得│戊○○│95.01.05│2,000 │合作金庫  │
│    │電動玩具1 │      │        │      │（己○○）│
│    │台        │      │        │      │0000000000│
│    │          │      │        │      │420013號  │
├──┼─────┼───┼────┼───┼─────┤
│4   │網路上標得│甲○○│95.01.02│2,000 │同上      │
│    │球鞋1雙   │      │        │      │          │
├──┼─────┼───┼────┼───┼─────┤
│5   │抽中3獎應 │丁○○│95.03.20│52,800│郵局      │
│    │繳國際匯兌│      │        │      │（馬小萍）│
│    │費        │      │        │      │0000000000│
│    │          │      │        │      │2978      │
├──┼─────┼───┼────┼───┼─────┤
│6   │援交      │庚○○│95.01.03│96,000│中國信託  │
│    │          │      │        │      │（蘇秀雲）│
│    │          │      │        │      │0000000000│
│    │          │      │        │      │03號      │
└──┴─────┴───┴────┴───┴─────┘
附錄本案論罪科刑法條：
刑法第339條：
意圖為自己或第三人不法之所有，以詐術使人將本人或第三人之
物交付者，處5年以下有期徒刑、拘役或科或併科1000元以下罰
金。
以前項方法得財產上不法之利益或使第三人得之者，亦同。
前二項之未遂犯罰之。
